【裁判字號】    98,上訴,1615
【裁判日期】    980428
【裁判案由】    偽造文書等
【裁判全文】
臺灣高等法院刑事判決                98年度上訴字第1615號
上  訴  人
即  被  告  甲○○
                    號
上列上訴人因偽造文書等案件，不服臺灣臺北地方法院97年度訴
字第2110號，中華民國98年3 月18日第一審判決（起訴案號：臺
灣臺北地方法院檢察署97年度偵字第8200號），提起上訴，本院
判決如下：
    主  文
上訴駁回。
    理  由
一、按依刑事訴訟法第350條、第361條、第362條、第367條規定
    ，不服地方法院之第一審判決而上訴者，須提出上訴書狀，
    並應敘述具體理由，為上訴必備之程式；其所提出之書狀未
    敘述上訴理由，或僅曾以言詞陳述上訴理由者，均應於上訴
    期間屆滿後20日內補提理由書於第一審法院。第一審法院經
    形式審查，認逾期未補提上訴理由者，應定期間先命補正；
    逾期未補正者，為上訴不合法律上之程式，應以裁定駁回。
    倘已提出上訴理由，但所提非屬具體理由者，則由第二審法
    院以上訴不合法律上之程式，判決駁回。而所謂具體理由，
    必係依據卷內既有訴訟資料或提出新事證，指摘或表明第一
    審判決有何採證認事、用法或量刑等足以影響判決本旨之不
    當或違法，而構成應予撤銷之具體事由，始克當之（例如：
    依憑證據法則具體指出所採證據何以不具證據能力，或依憑
    卷證資料，明確指出所為證據證明力之判斷如何違背經驗、
    論理法則）；倘僅泛言原判決認定事實錯誤、違背法令、量
    刑失之過重或輕縱，而未依上揭意旨指出具體事由，或形式
    上雖已指出具體事由，然該事由縱使屬實，亦不足以認為原
    判決有何不當或違法者（例如：對不具有調查必要性之證據
    ，法院未依聲請調查亦未說明理由，或援用證據不當，但除
    去該證據仍應為同一事實之認定），皆難謂係具體理由，俾
    與第二審上訴制度旨在請求第二審法院撤銷、變更第一審不
    當或違法之判決，以實現個案救濟之立法目的相契合，並節
    制濫行上訴（最高法院97年度台上字第892 號、97年度台上
    字第1402號、97年度台上字第5960號等判決意旨參照）。又
    原審法院對上訴書狀有無記載理由，為形式上之審查，認有
    欠缺，且未據上訴人自行補正者，固應定期間先命補正。然
    上訴理由是否具體，依96年7月4日刑事訴訟法第361 條修正
    理由之說明，屬第二審法院審查範圍，不在命補正之列。
二、本件原審依憑上訴人即被告甲○○之自白及辯解、被害人蕭
    許玉琴之指訴、證人林春峰、董啟宏、林玫輝等之證言、美
    卡號0000000000000000號信用卡刷卡明細、簽帳單、遠傳電
    信97年7月8日遠傳（企營）字第09710702177 號函所附之行
    動電話服務申請書、行動電話業務 /第三代通信業務服務契
    約、贓物認領保管單、遭竊馬達照片、監視器翻拍照片、暨
    本院被告前案紀錄表，認定上訴人即被告甲○○曾於94年間
    因竊盜案件，經臺灣士林地方法院於94年10月31日以94年度
    士簡字第958號判決判處有期徒刑4月；復因贓物案件，經臺
    灣士林地方法院於94年9月9日以94年度士簡字第765 號判決
    判處有期徒刑3月，經裁定應執行刑為有期徒刑6月，於95年
    4月5日縮刑期滿執行完畢；再於95年間因贓物案件，經臺灣
    臺北地方法院於96年7 月23日以95年簡字第3726號判決有期
    徒刑4月確定，嗣減刑為有期徒刑2月，並於96年7 月16日縮
    刑期滿執行完畢。竟不知悔改，（一）意圖為自己不法之所
    有，於97年3月20日上午9時30分許，在臺北縣新店市○○路
    75巷口，以不詳方式破壞林春峰停放在路邊之2T-9739 號自
    用小客車之車門鎖，打開車門入內竊取林春峰所用置於駕駛
    座椅套下之皮包，內含現金新臺幣（下同）4700元、林春峰
    之身分證、汽機車駕照各1 張、美商花旗商業銀行信用卡（
    卡號0000000000000000）及合作金庫提款卡，得手後，（二
    ）旋另基於行使偽造私文書及意圖為自己不法所有之犯意，
    與自稱「王忠楠」之成年男子共同基於犯意之聯絡，一同至
    臺北縣新店市○○路22號B1大潤發碧潭量販店，由「王忠楠
    」與其先後持前揭竊取之持美商花旗商業銀行信用卡，於當
    日上午9時45分許、10時5分許，冒用「林春峰」之名義刷卡
    購物，將該信用卡交付予商店服務人員供其在刷卡機上刷卡
    辨識後，在服務人員所交付如附表編號一、二之信用卡消費
    簽帳單上之持卡人簽名處，偽造林春峰之簽名共2 枚，偽以
    表示林春峰同意依信用卡使用契約之約定，按簽帳單之金額
    付款予發卡銀行之意，而偽造屬於私文書性質之簽帳單，再
    持交服務人員收執核對而行使之，致商店服務人員陷於錯誤
    而交付如附表所示金額之商品，詐欺取得金額共34900 元之
    財物，而足生損害於林春峰、大潤發碧潭量販店及美商花旗
    銀行對於信用卡授權交易與管理之正確性；（三）又與「王
    忠楠」共同基於意圖為自己不法所有之犯意聯絡，於同日上
    午10時53分許，一同至臺北市○○區○○街133-1 號嘉品銀
    樓，持前揭信用卡欲刷卡購買45600 元之金飾而著手為詐欺
    之行為時，因無法取得銀行授權而未遂。（四）於同日（即
    97 年3月20日）下午，基於行使偽造私文書之犯意，假「林
    春峰」之名義，持上開竊得之林春峰身分證及駕駛執照，前
    往桃園縣八德市遠傳電信股份有限公司（下稱遠傳電信）門
    市，偽造林春峰之署押共3 枚於行動電話服務申請書、行動
    電話業務/ 第三代通信業務服務契約上，偽以表示林春峰有
    同意申請行動電話門號意思表示，而偽造私文書，並交予店
    員以行使之，用以申辦SIM 卡0000000000號，足以生害於遠
    傳電信股份有限公司及林春峰。（五）另意圖為自己不法之
    所有，於97年3 月25日下午13時50分許，至臺北縣新店市○
    ○路20號2 樓前（侵入住宅部分未據告訴），攜帶客觀上足
    以危害人之生命身體安全可供兇器使用之老虎鉗、螺絲起子
    各一支（未扣案），竊取蕭許玉琴所有之紅色發電機。適用
    刑法第216條、第210條、第320第1 項、321條第1項第3款、
    第339 條第1項、第3項、第55條、第25條第2項、第47條第1
    項、第51條第5款、第219條，刑法施行法第1條之1，論處甲
    ○○竊盜，累犯，處有期徒刑肆月；又共同行使偽造私文書
    ，足以生損害於他人，累犯，處有期徒刑肆月，如附表所示
    特約商店之簽帳單上偽造之「林春峰」署押共貳枚均沒收；
    又共同意圖為自己不法之所有，以詐術使人將本人之物交付
    ，未遂，累犯，處有期徒刑參月；又行使偽造私文書，足以
    生損害於他人，累犯，處有期徒刑參月，遠傳電信股份有限
    公司行動電話服務申請書、行動電話業務／第三代通信業務
    服務契約上偽造之「林春峰」署押共參枚均沒收；又攜帶兇
    器竊盜，累犯，處有期徒刑捌月。應執行有期徒刑壹年捌月
    ，如附表所示特約商店之簽帳單上偽造之「林春峰」署押貳
    枚及遠傳電信股份有限公司行動電話服務申請書、行動電話
    業務／第三代通信業務服務契約上偽造之「林春峰」署押參
    枚均沒收。核無違誤或不當。
三、上訴意旨略以：伊係受誘取財，非進入林春峰車內行竊，原
    審僅憑林春峰之空言，即認定伊進入其車內行竊，有違認定
    事實應依證據之規定，又伊罹患精神疾病，應就伊實施犯罪
    行為時，精神疾病有無間斷，詳加調查，由專門醫院診察、
    鑑定，請求再次開庭審酌，查明伊有無精神疾病及鑑定診察
    ，以端正司法正義，鼓勵向上云云。第按：證據之取捨及證
    據之證明力如何，由事實審法院自由判斷，此項自由判斷職
    權之行使，倘係基於日常生活經驗所得之定則者，即屬合於
    經驗法則。若本於理則上當然之定則所為之論斷，即為合乎
    論理法則，均不容任意指摘為違法或不當（最高法院30年上
    字第597 號判例、91年度台上字第2395號、87年度台上字第
    2168號、85年度台上字第4531號、83年度台非字第318 號、
    83年度台上字第1008號等判決可資參照）。經查：原判決係
    依據被害人林春峰於原審經具結所為之證言，及卷內贓物認
    領保管單徵表被告於97年3 月25日為警查獲時，為警自其身
    上起出林春峰失竊之身分證及汽機車駕照，經林春峰確認具
    領無訛，佐以被告就如何取得林春峰身分證、駕照之緣由、
    曾辯稱是一位綽號大胖之男子所交付，嗣又改口辯稱在新店
    市○○路、三民路交岔路口撿拾而得，辯解前後不一等情，
    綜合加以判斷，認定被告意圖為自己不法所有，於97年3 月
    20日上午9 時30分許，在臺北縣新店市○○路75巷口路旁，
    開啟車牌號碼2T-9739 號自用小客車車門入內竊取林春峰所
    用置於駕駛座椅套下皮包之事實。顯無上訴意旨所指摘之僅
    憑被害人林春峰片面指訴，即遽予論斷之違誤。被告未針對
    原判決之採證認事，具體說明有何違背經驗法則或論理法則
    之處，或其採證認事有何其他違誤或不當，顯難認已合於刑
    事訴訟法第361 條關於上訴應提出具體理由之要求。復次，
    鑑定為調查證據之方法，應否鑑定，法院本有審酌情形自由
    決定之權。法院如依卷存資料斟酌判斷，對於待證事項可得
    確切之心證，自非必須選任鑑定人實施鑑定（最高法院96年
    度台上字第2724號、83年度台上字第1925號、81年度台上字
    第2315號等判決意旨參照）。又刑事責任能力之內涵，包括
    行為人辨識其行為違法之能力，以及依其辨識而行為之能力
    。至責任能力之有無及高低，可分為生理原因及心理結果二
    部分，生理原因部分，以有無精神障礙或其他心智缺陷為準
    ，此屬精神醫學問題；而心理結果部分，則以行為人之辨識
    其行為違法，或依其辨識而行為之能力，是否屬不能、欠缺
    或顯著降低為斷，應由法院依調查證據之結果，綜合判斷之
    。最高法院98年度台上字第1570號判決及96年度台上字第63
    68號判決等均宣示相同意旨，可供參考。原判決就事涉醫療
    專業之被告是否有足以影響意識能力與控制能力之精神障礙
    或其他心理缺陷等生理原因部分，已依憑被告於審理時所稱
    伊患有中度精神分裂症，記憶不佳，有時正常，但有幻聽、
    幻覺、幻想等現象等語，及卷內中華民國身心障礙手冊以及
    重大傷病免自行部分負擔證明卡影本等，認定被告甲○○有
    中度精神障礙。準此，原判決就被告行為生理原因認定部分
    ，尚無恝置不論或不依醫療專業認定事實之瑕疵可指。原判
    決雖是認被告有中度精神障礙，惟以被告於警詢、偵查及原
    審審理時，對於各次犯罪之時間、地點、作案之經過、細節
    ，均能清楚記憶，完整陳述，應對正常，且知避重就輕，可
    見被告對於事物之理解能力及可能負擔之法律責任，實有所
    認識，自難認定被告於本案行為時之精神狀態或心智能力有
    何顯較常人減低之情形，係原審法院視犯罪行為時狀態，就
    其中度精神障礙之生理原因是否致使行為人意識能力與控制
    能力欠缺或顯著減低之心理結果事項，依調查證據結果所為
    之綜合判斷，並已於理由內詳加審酌論敘。上訴意旨僅提出
    記載被告罹患慢性精神分裂症，自87年2 月27日起來院門診
    治療迄今之臺北市立聯合醫院陽明院區診斷證明書為憑，請
    求再為診察鑑定，對於上開應由法院自為判斷，無法僅以鑑
    定或診察代之之認定結果有何違法不當，構成應予撤銷之具
    體理由，卻未置一詞，徒就原審採證認事職權之適法行使，
    暨判決內已說明之事項，專憑己見，再為爭執，顯不足以影
    響原判決之本旨及刑之量定，與法律規定得為上訴第二審之
    具體理由，不相適合。本件上訴自形式上觀察，殊不足以認
    為原判決有何不當或違法，衡以首開規定及說明，與未提出
    具體理由無異，未合刑事訴訟法第361 條第1項、第2項等規
    定，其上訴不符法律上之程式，爰不經言詞辯論，予以駁回
    。
據上論結，應依刑事訴訟法第367條前段、第372條，判決如主文
。
中    華    民    國    98    年     4    月    28    日
                  刑事第十二庭審判長法  官  蔡永昌
                                    法  官  陳榮和
                                    法  官  蔡新毅
以上正本證明與原本無異。
偽造文書部分，如不服本判決，應於收受送達後十日內向本院提
出上訴書狀，其未敘述上訴之理由者並得於提起上訴後十日內向
本院補提理由書（均須按他造當事人之人數附繕本）「切勿逕送
上級法院」。
其餘不得上訴。
                                    書記官  楊秋鈴
中    華    民    國    98    年    4     月    29    日
※附表
 ┌──┬─────┬────────┬────┬────┬───┐
 │編號│犯罪時間  │犯罪地點        │詐欺金額│端末機號│偽造之│
 │    │          │                │（消費項│        │署押  │
 │    │          │                │目）    │        │      │
 ├──┼─────┼────────┼────┼────┼───┤
 │    │97年3月20 │大潤發碧潭量販店│5000元  │00000000│「林春│
 │ 一 │日上午9時 │／臺北縣新店市環│（手機）│        │峰」之│
 │    │56 分     │河路22號B1      │        │        │署押一│
 │    │          │                │        │        │枚    │
 ├──┼─────┼────────┼────┼────┼───┤
 │    │97年3月20 │大潤發碧潭量販店│25,900元│00000000│「林春│
 │ 二 │日上午10時│／臺北縣新店市環│（黃金手│        │峰」之│
 │    │5分       │河路22號B1      │  鍊）  │        │署押一│
 │    │          │                │        │        │枚。  │
 └──┴─────┴────────┴────┴────┴───┘


司法院資訊處製作；財團法人民間司法改革基金會備份。
